【裁判字號】    90,訴,2020
【裁判日期】    920327
【裁判案由】    給付貨款
【裁判全文】
臺灣臺中地方法院民事判決  九十年度訴字第二○二○號
    原      告    高鼎化學工業股份有限公司
    法定代理人    丙○○
    訴訟代理人    甲○○
                  戊○○
    被      告    造福塑膠股份有限公司
                              設台中縣梧棲鎮關連工業區○○路一一號
    法定代理人    乙○○      .
    訴訟代理人    龔正文律師
    複  代理人    丁○○      .
右當事人間請求給付貨款事件，本院判決如左：
    主    文
被告應給付原告新台幣壹佰肆拾貳萬壹仟捌佰零捌元及自民國九十年五月二日起至清
償日止按年息百分之五計算之利息。
訴訟費用由被告負擔。
本判決於原告以新台幣肆拾柒萬元為被告供擔保後，得假執行；但被告如於假執行程
序實施前，以新台幣壹佰肆拾貳萬壹仟捌佰零捌元為原告預供擔保，得免為假執行。
    事實及理由
一、原告起訴主張：被告於民國八十九年四月間、同年七月間向原告購買ＰＵ糊劑等
    產品，原告已依約出貨，產品亦無瑕疵，惟被告分別尚有新台幣 (下同)一百三
    十八萬二千五百三十八元、三萬九千二百七十元，合計一百四十二萬一千八百零
    八元貨款未給付，為此爰依價金給付請求權之法律關係，提起本訴，請求被告給
    付上開貨款及自支付命令送達翌日即九十年五月二日起至清償日止之法定遲延利
    息等語。並聲明：求為判決除假執行供擔保金額外，如主文所示。
二、被告則以：原告於八十九年一月至同年七月間所交付之ＰＵ糊劑有黏性不足之瑕
    疵，致被告須重覆上糊之布料總計八十萬二千零三碼，不計工資仍增加糊料成本
    支出每碼一．二元，合計九十六萬二千四百零三．六元；另重覆上糊之過程中，
    有百分之零點三損壞率，損失每碼十六元布料二千四百零六碼，計三萬八千四百
    九十六元；又因部分瑕疵被告交付貨品予客戶前未發現，經客戶驗收時遭客戶以
    品質有瑕疵為由退回，受請求賠償七十五萬八千九百二十八元，總計被告之損害
    為一百七十五萬九千八百二十七．六元，已超過原告請求給付之貨款，被告業已
    向原告主張抵銷，則原告之貨款債權已抵銷完畢，自不得再行請求給付貨款；兩
    造間往來貨款之給付一向正常，如無瑕疵，何以被告僅單獨扣抵本件貨款，之後
    又正常付款；若無瑕疵，原告理應即時要求被告給付貨款，何以拖過瑕疵擔保期
    間始提起本件訴訟等語資為抗辯。並聲明：(一)求為判決駁回原告之訴及假執行
    之聲請；(二)如受不利判決，願供擔保請准宣告免為假執行。
三、兩造不爭執之事實：
(一)、被告於八十九年四月間、同年七月間向原告購買ＰＵ糊劑等產品，原告已交貨
      完畢，被告分別尚有一百三十八萬二千五百三十八元、三萬九千二百七十元，
      合計一百四十二萬一千八百零八元貨款未給付。
(二)、被告所加工之布料，除使用原告所交付之貨品外，尚須使用由別廠家提供之Ｍ
      ＥＫ、ＴＯＬ等溶劑添加物、ＰＶＣ膠皮、其他皮料等原料。
    以上雙方不爭執之事實，並有銷貨單、統一發票各七件 (均影本)可證，上述事
    實，本院採為判決之基礎。
四、得心證之理由：
    本件兩造所爭執之處，厥為：原告所交付之ＰＵ糊劑，是否有黏性不足之瑕疵？
(一)、主張法律關係存在之當事人，僅須就該法律關係發生所須具備之特別要件，負
      舉證責任，至於他造主張有利於己之事實，應由他造舉證證明 (最高法院四十
      八年台上字第八八七號判例參照)，是出賣人依買賣關係向買受人請求給付價
      金，若買受人對於買賣契約、價金及收受買賣標的物之事實並不爭執，僅抗辯
      有拒絕付款之事由時，自應認為原告已就該價金付款請求權發生所須具備之特
      別要件已盡其舉證責任，此時被告應就其所抗辯得拒絕付款之事由負舉證之責
      。原告於起訴原因已有相當之證明，而被告於抗辯事實並無確切證明方法，僅
      以空言爭執者，當然認定其抗辯事實之非真正，而應為被告不利益之裁判 (最
      高法院十八年上字第一六七九號判例意旨參照)；應負舉證責任之當事人，對
      於他方當事人主張之抗辯，自應提出相當之證據，以證明其抗辯之真實性，尚
      不得僅依其對他方當事人主張、陳述之質疑、推測，即認其舉證責任已盡，而
      轉換舉證責任於他方。
(二)、被告對於其向原告購買糊劑等產品，原告交貨完畢，被告尚有一百四十二萬一
      千八百零八元貨款未給付之事實，既不爭執，自應認為原告已就該價金給付請
      求權發生所須具備之特別要件已盡其舉證責任，此時被告應就其所抗辯得拒絕
      付款之事由負舉證之責，亦即被告應就其所稱原告交付之貨物有瑕疵一節負證
      明之責。
(三)、被告之前揭抗辯，已為原告否認。其次，本院將被告提出認為有瑕疵之布料先
      後函請國立中興大學、財團法人工業技術研究院、台灣檢驗科技股份有限公司
      鑑定，但均無法鑑定，有國立中興大學九十一年八月二十九日退件單、財團法
      人工業技術研究院九十一年十月四日九一工研院技字第Ａ三一一號函、台灣檢
      驗科技股份有限公司九十二年一月二十一日台檢藥檢字第九二０一二一號函可
      稽。再者，證人即被告公司總經理莊益謨於本院九十年十月九日行言詞辯論時
      雖證稱：「．．．原告公司在八十九年一月份交付的貨品，我們在八十九年三
      月份發現瑕疵，乃扣留八十九年四月份的貨款未付，要求原告公司改善，但原
      告公司一直不肯改善．．．原告公司交付的膠糊，以上糊機上糊後，有部分無
      法與特多龍布黏合，以致須重複上膠，增加成本」云云；證人即被告公司客戶
      林牡丹於同日行言詞辯論時固亦證稱：「．．．我大約在八十八年十二月至八
      十九年一月間收受．．．被告公司交付的特多龍布產品，運送至美國後，產品
      本身的膠未充分黏合而裂開，無法使用，八十九年七月至九月遭美國客戶要求
      賠償扣款，我們是皮包製造工廠，被告公司是負責加工，交付的產品本身不堪
      使用，有些甚至尚未交付客戶，置放於倉庫中一經拉扯即毀損，瑕疵原因是特
      多龍布與膠無法完全密接，應該是膠本身的密合度不好所致」云云；證人即被
      告公司上糊組組長李興仁於本院九十一年五月二日行言詞辯論時證稱：「 (問
      ：系爭貨品之事是否知悉？)事後有聽到，出問題時我知道，應該是八十九年
      間的事，我聽老闆說貨品送出去客戶反應拉力不足標準還會吐糊．．．」；「
      (問：是否知道客戶反應有問題的貨物是使用何種ＰＵ糊？)是使用高鼎公司Ｐ
      Ｕ糊」；「「 (問：八十九年一月至六月間有無印象貨物有重複上糊的情況？
      )跟原告公司配合好幾年了，只有八十九年那段期間原告公司提供的糊品質比
      較不好，會有重覆上糊情況，其他時間不會」云云，惟被告所加工之布料，除
      使用原告所交付之貨品外，既尚須使用由別廠家提供之ＭＥＫ、ＴＯＬ等溶劑
      添加物、ＰＶＣ膠皮、其他皮料等原料，則縱認被告於加工時或加工完成後之
      成品，有其所述黏性不足之情狀，但該情狀究係原告交付貨品之瑕疵？其他廠
      家提供原料之瑕疵？甚或被告公司員工加工時操作失誤 (例如：混合原料之比
      例有誤)所致之可能性均無法排除，在未有專業鑑定機構鑑定前，實不宜遽以
      證人肉眼所見即率斷係原告公司交付之貨品有瑕疵所導致；況且，連本院送請
      鑑定之三家專業機構均未能鑑定有無瑕疵，豈能僅憑證人之前揭證述，即認為
      原告所交付之貨品有瑕疵，是上開證人之證述，均無法做為有利於被告之判斷
      。復者，被告關於兩造間往來貨款之給付一向正常，如無瑕疵，何以被告僅單
      獨扣抵本件貨款，之後又正常付款；若無瑕疵，原告理應即時要求被告給付貨
      款，何以拖過瑕疵擔保期間始提起本件訴訟云云之辯解等節，與原告交付之Ｐ
      Ｕ糊劑是否有瑕疵，並無必然關係，僅屬被告對於原告主張之質疑、推測，尚
      難謂被告所應負之舉證責任已盡，而轉換舉證責任於原告。至於被告於九十一
      年十一月二十八日提出陳報狀，陳稱：被告於九十一年十一月二十一日庭期後
      ，經廠務同事發現工廠角落尚有半桶原告製造之ＰＵ糊劑，該糊劑經確認為發
      生瑕疵時原告所出賣，乃聲請將該糊劑採樣送鑑定云云，然本件自原告於九十
      年四月十七日聲請發支付命令經被告異議視為起訴後，其間歷時逾一年七月，
      共計十三次言詞辯論期日，距離原告交貨之時間更超逾二年，被告於訴訟中復
      以原告交付之貨品有瑕疵作為最重要之抗辯事由，如能提供原告當時交付之貨
      品供鑑定，對被告之抗辯成立與否應具關鍵地位，並理應為被告發現瑕疵後或
      訴訟期間積極搜集之證物，而該供鑑定物依被告所陳係置放於工廠內不難發現
      之處，但被告在上開期間內竟均未表示有該項待鑑定證物存在，反於歷時經年
      並多次行詞辯論後始陳稱發現可供鑑定之ＰＵ糊劑，其所陳待鑑定ＰＵ糊劑係
      原告當時所交付瑕疵品之真實性已堪存疑；且被告所陳欲供鑑定之證物業經開
      封僅餘半桶，其內容物是否全為原告當時交付糊劑，或開封後時間過久導致產
      品變質，亦有疑問，本院因認無採樣送鑑定之必要。執此，被告對於原告交付
      之貨物有瑕疵之事實顯未能舉證以實其說，其所為抗辯自無足採。
(四)、原告對於其起訴價金給付請求權之原因事實既已有相當之證明，被告就其抗辯
      得拒絕付款之事實則未能舉證明，自應認為原告主張其得向被告請求給付價金
      ，應有理由。從而原告本於價金給付請求權之法律關係，請求被告給付一百四
      十二萬一千八百零八元貨款及自支付命令送達翌日即九十年五月二日起至清償
      日止之法定遲延利息，為有理由，應予准許。
五、假執行之宣告：
    兩造均陳明願供擔保聲請宣告假執行及免為假執行，經均核無不合，爰分別酌定
    相當之擔保金額准許之。
六、本件事實已臻明確，兩造其餘攻擊防禦及證據調查，均與本案之判斷不生影響，
    自勿庸一一審酌論列，併此敘明。
七、結論：本件原告之訴為有理由，依民事訴訟法第七十八條、第三百九十條第二項
    、第三百九十二條，判決如主文。
中      華      民      國    九十二    年      三      月    二十七    日
                                        臺灣臺中地方法院民事第一庭
~B法      官  劉長宜
右為正本係照原本作成。
如不服本判決，應於判決送達後二十日內，向本院提出上訴狀。
中      華      民      國    九十二     年    三       月    三十一    日
~B法院書記官


司法院資訊處製作；財團法人民間司法改革基金會備份。
